臺灣雲林地方法院刑事判決
110年度易字第401號
公  訴  人  臺灣雲林地方檢察署檢察官
被      告  謝秀麗


指定辯護人  本院公設辯護人郭雅琳  
上列被告因侵占案件，經檢察官聲請以簡易判決處刑（110年度
偵字第2662號），本院斗六簡易庭認不宜逕以簡易判決處刑(原
案號：110年度六簡字第144號)，改依通常程序審理，於本院準
備程序中，被告就被訴事實為有罪之陳述，經本院合議庭裁定由
受命法官獨任進行簡式審判程序，判決如下：
    主  文
謝秀麗犯業務侵占罪，共參罪，各處有期徒刑參月，如易科罰金
，均以新臺幣壹仟元折算壹日。應執行有期徒刑陸月，如易科罰
金，以新臺幣壹仟元折算壹日。緩刑貳年。
    事  實
一、謝秀麗自民國98年間某日起至110年1月9日，在雲林縣○○鄉○○○0
    ○0號陳素珍經營之早餐店(下稱本案早餐店)任職，負責製作
    餐點及收款，為從事業務之人。詎謝秀麗竟意圖為自己不法
    所有，基於業務侵占之個別犯意，分別於如附表所示時間，
    在本案早餐店內，利用其業務上持有所收取款項之機會，以
    附表所示之方式，將附表所示之款項易持有為所有，侵占入
    己，共計新臺幣(下同)1,500元。嗣因陳素珍發覺款項短少
    ，調閱店內監視器畫面後報警，循線查悉上情。　
二、案經陳素珍訴由雲林縣警察局斗六分局報告臺灣雲林地方檢
    察署檢察官偵查起訴。
    理  由
一、本件被告謝秀麗所犯為死刑、無期徒刑或最輕本刑3年以上
    有期徒刑或高等法院管轄第一審案件以外之罪，其於準備程
    序期日就被訴事實為有罪之陳述，經本院告知簡式審判程序
    之旨，並聽取公訴人及被告之意見後，依刑事訴訟法第273
    條之1第1項規定，合議庭裁定由受命法官獨任進行簡式審判
    程序。
二、認定犯罪事實所憑之證據及理由
    上開犯罪事實，業據被告於警詢、偵查及審判中坦承不諱(
    警卷第3頁至第4頁反面、偵卷第10頁、第11頁、易字卷第39
    頁至第49頁、第53頁、第54頁)，並經證人陳素珍證述在案(
    警卷第1頁至第2頁、偵卷第10頁至第11頁反面)，且有被告
    自白書1份、監視器畫面擷圖及說明各1份、本院勘驗筆錄1
    份在卷可稽(警卷第5頁至第36頁、易字卷第43頁、第44頁)
    ，足認被告之自白與事實相符，可信為真實。本案事證明確
    ，被告犯行均堪認定，皆應依法論科。
三、論罪科刑之理由  
  ㈠被告行為後，刑法第336條第2項之規定雖於108年12月25日修
    正公布，並自同年月27日施行，然修正後條文僅係將修正前
    條文之罰金數額調整換算規定予以明定，修正前後條文之實
    質內容並未變動，處罰之輕重復屬相同，無關有利或不利於
    行為人，自非法律之變更，應依一般法律適用原則，逕行適
    用裁判時法。是核被告所為，均係犯刑法第336條第2項之業
    務侵占罪。
　㈡被告所犯如附表所示之3次業務侵占罪間，犯意各別，行為不
    同，應分論併罰。
　㈢刑之量定，為求個案裁判之妥當性，法律固賦予法院裁量權
    ，但此項裁量權之行使，除應依刑法第57條之規定，審酌行
    為人及其行為等一切情狀，為整體之評價，並應顧及比例原
    則與平等原則，使罪刑均衡，輕重得宜，以契合社會之法律
    感情。刑法第59條規定犯罪之情狀可憫恕者，得酌量減輕其
    刑，其所謂「犯罪之情狀」，與同法第57條規定科刑時應審
    酌之一切情狀，並非有截然不同之領域，於裁判上酌減其刑
    時，應就包括刑法第57條所列舉之10款事項等犯罪一切情狀
    ，予以全盤考量，審酌其犯罪有無可憫恕之事由，如有無特
    殊之原因與環境，在客觀上足以引起一般同情，以及宣告法
    定低度刑，是否猶嫌過重等，以為判斷。查刑法第336條第2
    項業務侵占罪之法定刑為「處6月以上5年以下有期徒刑，得
    併科9萬元以下罰金」，然同為犯業務侵占罪之人，其原因
    動機不一，犯罪情節未必盡同，所造成危害社會之程度有異
    ，法律科處此類犯罪，所設之法定最低本刑卻同為「6月有
    期徒刑」，不可謂不重。本案被告利用職務之便，侵占其業
    務上所持有之款項，所為危害他人之財產權益，本不宜輕縱
    ，惟本院考量被告各次侵占金額僅500元，犯罪情節究與侵
    占鉅額財物者有別，認為其犯罪之情狀顯可憫恕，縱科以最
    低度刑仍嫌過重，在客觀上足以引起一般同情，爰均依刑法
    第59條規定減輕其刑。
　㈣爰審酌被告貪圖一己之私，竟利用執行業務之際將收取之款
    項侵占入己，破壞從事業務之人應本之忠實誠信關係，枉顧
    告訴人之信任，使告訴人蒙生損害，所為實有不該。另衡及
　　被告犯後坦承犯行，雖未與告訴人達成和解，惟被告案發後
    與告訴人協議自107年9月1日起至被告109年1月9日離職為止
    ，以每日支領半薪(薪水每日原為600元，告訴人支付被告30
    0元)之方式賠償告訴人，有被告及告訴人簽署之協議書1份
    在卷為憑，且經被告、告訴人陳稱在案，是應認告訴人本案
    所受損害獲有填補，再考量被告侵占次數不多、金額非高等
    情節；參以被告前科紀錄，有臺灣高等法院被告前案紀錄表
    1份在卷可參(易字卷第75頁至第77頁)，與其自陳學歷國中
    畢業，現從事打包便當工作，時薪150元，育有2名子女，先
    生因髖關節及脊椎問題領有中華民國身心障礙證明等一切情
    狀(易字卷第57頁、第58頁、第63頁)，分別量處如主文所示
    之刑，並諭知易科罰金之折算標準，再定其應執行之刑如主
    文，暨諭知易科罰金之折算標準。
　㈤辯護人雖以：被告侵占後以已半薪方式賠償告訴人，應無再
    科以刑法之必要，請求審酌有無刑法第61條第3款適用等語
    。惟刑法第336條第2項之侵占罪，情節輕微，顯可憫恕，認
    為依同法第59條規定減輕其刑仍嫌過重者，得免除其刑，固
    為刑法第61條第3款所明定，然被告與告訴人並未成立和解
    ，又經依第59條酌減其刑後，應無情輕法重之情形，本件尚
    無適用刑法第61條第3款之餘地，併予敘明。
　㈥被告前因故意犯罪受有期徒刑以上刑之宣告，執行完畢或赦
    免後，5年以內未曾因故意犯罪受有期徒刑以上刑之宣告，
    有前開被告前案紀錄表1份在卷可按，被告應係一時失慮，
    觸犯刑罰，惟犯後坦承犯行，並已透過上開方式彌補告訴人
    所受損失，信被告經此偵審程序與科刑之教訓，應知警惕而
    無再犯之虞，本院認上開之刑以暫不執行為適當，爰依刑法
    第74條第1項第2款規定宣告緩刑2年。
四、沒收
    被告侵占如附表所示之款項，為其犯罪所得，因被告案發後
    與告訴人協議自107年9月1日起至被告109年1月9日離職為止
    ，以支領半薪之方式(即每日少支領300元)賠償告訴人，已
    如前述，該應認被告賠償告訴人之金額遠逾本案侵占之金額
    ，再為沒收有過苛之虞，依刑法第38條之2第2項規定，不予
    宣告沒收。
據上論斷，應依刑事訴訟法第273條之1第1項、第299條第1項前
段，刑法第336條第2項、第41條第1項前段、第51條第5款、第74
條第1項第2款，刑法施行法第1條之1第1項，判決如主文。
本案經檢察官程慧晶聲請以簡易判決處刑；檢察官蔡少勳到庭執
行職務。
中    華    民    國    110   年     8    月    19    日
                  刑事第二庭   法  官   黃麗竹 
以上正本證明與原本無異。 
如不服本判決，應於收受本判決後20日內向本院提出上訴書狀，
並應敘述具體理由。如未敘述上訴理由者，應於上訴期間屆滿後
20日內向本院補提理由書狀（均須按他造當事人之人數附繕本）
「切勿逕送上級法院」。
告訴人或被害人對於判決如有不服，具備理由請求檢察官上訴者
，其上訴期間之計算，係以檢察官收受判決正本日期為準。
                               書記官   黃巧吟
中　　華　　民　　國　　110 　年　 　8  　月　　20  　日

附錄本案論罪科刑法條全文：
中華民國刑法第336條
對於公務上或因公益所持有之物，犯前條第一項之罪者，處1年
以上7年以下有期徒刑，得併科15萬元以下罰金。
對於業務上所持有之物，犯前條第一項之罪者，處6月以上5年以
下有期徒刑，得併科9萬元以下罰金。
前二項之未遂犯罰之。
　　
附表：
編號   時間(民國) 金額（新臺幣） 侵占方式  1 107年6月15日上午7時27分許 500元 自本案早餐店櫃檯收銀抽屜內取出500元藏在口袋中，侵占入己。  2 107年9月6日上午5時19分許 500元 將客人交付之500元未放回櫃檯收銀抽屜或交給老闆，侵占入己。  3 107年9月8日上午9時25分許 500元 將客人交付之500元未放回櫃檯收銀抽屜或交給老闆，侵占入己。